臺灣臺北地方法院刑事判決　　　　　　 100年度易字第2427號
公　訴　人　臺灣臺北地方法院檢察署檢察官
被　　　告　程　平
上列被告因違反毒品危害防制條例案件，經檢察官提起公訴（一
○○年度偵字第一二九六七號），本院判決如下：
    主  文
程平持有第三級毒品純質淨重二十公克以上，處有期徒刑伍月，
如易科罰金，以新臺幣壹仟元折算壹日。扣案如附表所示之物
均沒收。
    事  實
一、程平明知愷他命為毒品危害防制條例第二條第二項第三款所
    定之第三級毒品，未經許可不得持有，竟基於持有第三級毒
    品愷他命之犯意，於民國一○○年六月十一日二十三時二十
    分許，在臺北市中山區○○○路與長春路交岔路口附近，以
    新臺幣（下同）三萬元之代價，向真實姓名、年籍不詳、綽
    號「阿俊（音譯）」之成年男子購入如附表所示、純質淨重
    達七十八點一六三二公克之愷他命而持有之。嗣於同日二十
    三時五十五分許，程平行經臺北市中山區○○○路○段六一
    巷口，因形跡可疑，為員警盤檢時察覺有異，經其自願性同
    意搜索，當場扣得如附表所示之物，始循線查悉上情。
二、案經臺北市政府警察局中山分局報告臺灣臺北地方法院檢察
    署檢察官偵查起訴。
    理  由
一、認定事實所憑之證據：
  (一)證據能力之認定：
    按被告以外之人於審判外之言詞或書面陳述，除法律有規定
    者外，不得作為證據；又被告以外之人於審判外之陳述，雖
    不符合同法第一百五十九條之一至第一百五十九條之四之規
    定，但經當事人於審判程序同意作為證據，法院審酌該言詞
    陳述或書面陳述作成時之情況，認為適當者，亦得為證據；
    又當事人、代理人或辯護人於法院調查證據時，知有第一百
    五十九條第一項不得為證據之情形，而未於言詞辯論終結前
    聲明異議者，視為有前項之同意，刑事訴訟法第一百五十九
    條第一項及第一百五十九條之五分別定有明文。查本判決下
    列所引用之各項證據方法之證據能力，公訴人及被告程平於
    本院準備程序及審判期日中均未予爭執，且迄至言詞辯論終
    結前亦未再聲明異議（本院一○○年九月二十九日審判筆錄
    參照），本院審酌該等言詞陳述及書面陳述作成時之情況，
    並無不宜作為證據之情事，依刑事訴訟法第一百五十九條之
    五之規定，自得作為證據，合先敘明。
  (二)上開事實一之部分，業據被告程平於本院一○○年九月二十
    九日審理時供承不諱（本院當日審判筆錄參照），且其於上
    揭時、地為警查獲時所扣得如附表所示之物，經送交通部民
    用航空局航空醫務中心以氣相層析質譜儀（ＧＣ／ＭＳ）法
    鑑定結果，檢出第三集毒品愷他命成分，且驗得其純質淨重
    達七十八點一六三二公克無訛，此有交通部民用航空局航空
    醫務中心一○○年七月七日航藥鑑字第0000000號、
    第0000000Ｑ號鑑定書在卷可佐（偵卷第四三頁、第
    四四頁參照），是由上開補強證據，足認被告任意性自白核
    與事實相符，堪以採信。本件事證明確，被告之犯行堪以認
    定。
二、論罪科刑之法律適用：
  (一)按愷他命為毒品危害防制條例第二條第二項第三款所列之第
    三級毒品，而被告程平持有之愷他命，經鑑驗後認純質淨重
    為七十八點一六三二公克，已達同條例第十一條第五項所定
    純質淨重二十公克以上，是核其所為，係犯毒品危害防制條
    例第十一條第五項之持有第三級毒品純質淨重二十公克以上
    罪。
  (二)爰審酌被告明知愷他命為毒品危害防制條例所定之第三級毒
    品，竟仍漠視法令禁制而犯本罪，其持有毒品之數量非微，
    所生危害非輕，然衡酌被告於犯後坦承犯行，復查無其以之
    供其他犯罪使用等一切情狀，量處如主文所示之刑，並諭知
    易科罰金之折算標準。
  (三)又毒品危害防制條例第十一條之一雖明定無正當理由，不得
    擅自持有第三級毒品；同條例第十八條第一項後段復規定查
    獲之第三級毒品，無正當理由而擅自持有者，沒入銷燬之，
    然依同條例第十八條第一項後段應沒入銷燬之毒品，專指查
    獲施用或持有之第三級毒品，尚不構成犯罪行為，而應依行
    政程序沒入銷燬而言。從而，持有第三級毒品純質淨重二十
    公克以上者，既屬同條例相關法條明文規定處罰之犯罪行為
    ，即非該條項應依行政程序沒入銷燬之範圍，則被告所持有
    之毒品即屬不受法律保護之違禁物，應依刑法第三十八條第
    一項第一款之規定沒收之，始為適法（最高法院九十六年度
    臺上字第七二七號、九十六年度臺上字第八八四號判決意旨
    參照）。是以扣案如附表所示之物，係屬違禁物，不問屬於
    被告與否，均應依刑法第三十八條第一項第一款規定宣告沒
    收。
據上論斷，應依刑事訴訟法第二百八十四條之一、第二百九十九
條第一項前段，毒品危害防制條例第十一條第五項，刑法第十一
條前段、第四十一條第一項前段、第三十八條第一項第一款，判
決如主文。
本案經檢察官蘇維達到庭執行職務。
中    華    民    國   100    年    10    月    13    日
                  刑事第二庭    法  官  張詩芸
以上正本證明與原本無異。
如不服本判決應於收受送達後10日內向本院提出上訴書狀，並應
敘述具體理由；其未敘述上訴理由者，應於上訴期間屆滿後20日
內向本院補提理由書（均須按他造當事人之人數附繕）「切勿逕
送上級法院」。
                                書記官  宋德華
中    華    民    國   100    年    10    月    14    日
附錄本案論罪科刑法條全文
毒品危害防制條例第十一條
持有第一級毒品者，處三年以下有期徒刑、拘役或新臺幣五萬元
以下罰金。
持有第二級毒品者，處二年以下有期徒刑、拘役或新臺幣三萬元
以下罰金。
持有第一級毒品純質淨重十公克以上者，處一年以上七年以下有
期徒刑，得併科新臺幣一百萬元以下罰金。
持有第二級毒品純質淨重二十公克以上者，處六月以上五年以下
有期徒刑，得併科新臺幣七十萬元以下罰金。
持有第三級毒品純質淨重二十公克以上者，處三年以下有期徒刑
，得併科新臺幣三十萬元以下罰金。
持有第四級毒品純質淨重二十公克以上者，處一年以下有期徒刑
，得併科新臺幣十萬元以下罰金。
持有專供製造或施用第一級、第二級毒品之器具者，處一年以下
有期徒刑、拘役或新臺幣一萬元以下罰金。
附表
┌──┬────┬────┬────┬────────┐
│編號│物品名稱│  數量  │  備註  │扣押物品清單編號│
├──┼────┼────┼────┼────────┤
│ 一 │白色細結│壹袋（驗│檢出第三│臺灣臺北地方法院│
│    │晶      │餘淨重玖│級毒品愷│檢察署一○○年度│
│    │        │拾玖點伍│他命成分│青保管字第七五七│
│    │        │玖玖柒公│        │號編號１        │
│    │        │克，純度│        │                │
│    │        │百分之七│        │                │
│    │        │十八點四│        │                │
│    │        │，純質淨│        │                │
│    │        │重柒拾捌│        │                │
│    │        │點壹陸│        │                │
│    │        │貳公克）│        │                │
└──┴────┴────┴────┴────────┘